臺灣臺中地方法院刑事判決　　　　　　 100年度訴字第2836號
公　訴　人　臺灣臺中地方法院檢察署檢察官
被　　　告　潘嘉龍
指定辯護人　本院公設辯護人　陳秋靜
上列被告因違反槍砲彈藥刀械管制條例案件，經檢察官提起公訴
（100年度偵字第18617號），本院判決如下：
      主    文
潘嘉龍未經許可，持有可發射子彈具有殺傷力之土造長槍，處有
期徒刑壹年陸月，併科罰金新臺幣壹萬元，罰金如易服勞役，以
新臺幣壹仟元折算壹日。緩刑貳年。扣案之土造長槍（槍枝管制
編號0000000000號）壹枝、底火拾捌發、鋼珠壹佰
捌拾捌個，均沒收。
      事    實
一、潘嘉龍明知長槍屬槍砲彈藥刀械管制條例管制之物，非經許
    可不得無故持有，竟於民國（下同）100年6月間某日，在臺
    中市和平區梨山地區，向真實姓名、年籍不詳綽號「羽豐」
    之人，以新臺幣（下同）4000元代價，購買具殺傷力之長槍
    1枝（槍枝管制編號：0000000000號），而無故持有之；並
    於同年7月間，在南投縣埔里鎮的五金行，購買不具殺傷力
    之底火、鋼珠，以供使用前述長槍打獵之用。嗣於100年8月
    10日凌晨2時50分許，在臺中市○○區○○街4號前，修整前
    開長槍時，經員警發覺查悉上情，並當場扣得長槍1支、底
    火38發、鋼珠188顆。
二、案經臺中市政府警察局東勢分局報告臺灣臺中地方法院檢察
    署檢察官偵查起訴。
      理    由
一、證據能力方面：
  (一)按法院或檢察官依刑事訴訟法第208條規定囑託醫院、學校
    或其他相當之機關、團體為鑑定時，祇須其以言詞或書面提
    出之鑑定報告，符合刑事訴訟法第206條第1項、第208條所
    規定之形式要件，即具有證據能力，此即屬於刑事訴訟法第
    159條第1項所稱「法律有規定」之特別情形，有最高法院96
    年度臺上字第6842號刑事判決意旨可資參照。而刑事訴訟之
    鑑定，為證據調查方法之一種，係指由具有特別知識經驗之
    人或機關，就特別需要特殊知識經驗之事項，予以鑑識、測
    驗、研判及斷定，供為法院或檢察官認定事實之參考。刑事
    訴訟法第198條規定：「鑑定人由審判長、受命法官或檢察
    官就下列之人選任一人或數人充之：一、就鑑定事項有特別
    知識經驗者。二、經政府機關委任有鑑定職務者。」，又同
    法第208條第1項前段規定：「法院或檢察官得囑託醫院、學
    校或其他相當之機關、團體為鑑定」即本此旨。上級檢察機
    關首長基於辦案實務需要，函示指定某類特殊案件之待鑑事
    項，囑託某一或某些特別具有該項專門知識經驗之機關，予
    以鑑定，並非法所不許。從而，警察機關逕依該函示辦理，
    按諸檢察一體及檢察官指揮調、偵查之原則，難認於法不合
    ，最高法院96年度臺上字第4177號刑事判決亦論述甚詳。查
    本案卷附內政部警政署刑事警察局100年8月23日刑鑑字第10
    00108935號鑑定書，係就扣案槍枝所出具之書面鑑定報告，
    係由警察機關依照上級檢察機關首長函示指示，而送請該鑑
    定單位進行鑑定所得結果，並均載明其鑑定之方法，依據刑
    事訴訟法第159條之立法理由及同法第206條之規定，且經本
    院依刑事訴訟法第165條第1項之規定踐行調查證據程序，應
    具有證據能力。
  (二)次查卷附之現場查獲照片及查扣證物照片等照片，均係屬機
    械性紀錄特徵，也就是認識對象的是攝影、照相鏡頭，透過
    鏡頭形成的畫面映寫入膠卷或特定儲存設備內（如記憶卡）
    ，然後還原於照相紙上，故攝影、照相中不含有人的供述要
    素，且在現實情形與作為傳達結果的照片，其內容上的一致
    性是透過機械的正確性來加以保障的，在攝影、照相中並不
    存在人對現實情形的知覺、記憶，在表現時經常可能發生的
    錯誤（如知覺的不準確、記憶隨時間推移而發生的變化、遺
    忘），故照片當然是非供述證據，並無傳聞法則之適用，惟
    上開照片既係透過機械拍攝後沖印所得，且與本案犯罪事實
    具有關聯性，而被告及指定辯護人對於卷內所附之上揭各該
    照片亦均未表示異議，主張係執法人員違法取得，經查又無
    不得作為證據之事由，依法自得作為證據，而有證據能力。
  (三)再扣案之土造長槍1枝(槍枝管制編號：0000000000號)、底
    火38發、鋼珠188個等物，因均非屬供述證據而無傳聞法則
    之適用，復係由員警依法定程序合法所扣得，且與本案犯罪
    事實具有關聯性，而被告及辯護人於本院審理時對於警員查
    扣之過程亦均未表示異議，主張係執法人員違法取得，經查
    又無不得作為證據之事由，依法自得作為證據，而有證據能
    力。
  (四)另按被告以外之人於審判外之陳述，雖不符前4條之規定（
    即刑事訴訟法第159條之1至159條之4），而經當事人於審判
    程序同意作為證據，法院審酌該言詞陳述或書面陳述作成時
    之情況，認為適當者，亦得為證據；當事人、代理人或辯護
    人於法院調查證據時，知有刑事訴訟法第159條第1項不得為
    證據之情形，而未於言詞辯論終結前聲明異議者，視為有前
    項之同意，同法第159條之5亦定有明文。考其立法意旨在於
    傳聞證據未經當事人之反對詰問予以核實，原則上先予排除
    。惟若當事人已放棄反對詰問權，於審判程序中表明同意該
    等傳聞證據可作為證據；或於言詞辯論終結前未聲明異議，
    基於尊重當事人對傳聞證據之處分權，及證據資料愈豐富，
    愈有助於真實發見之理念，且強化言詞辯論主義，使訴訟程
    序得以順暢進行，上開傳聞證據亦均具有證據能力。查本件
    以下所引之被告以外之人於審判外之言詞及書面陳述，業經
    本院審理時予以提示並告以要旨，各經檢察官、辯護人及被
    告表示意見，當事人及辯護人已知該等陳述乃傳聞證據，均
    未於言詞辯論終結前對該等證據內容異議，依上開規定，本
    院審酌該等證據作成時，並無人情施壓或干擾，亦無不當取
    供之情形，認為以之作為本案之證據亦屬適當，是該等證據
    自均具有證據能力，均合先敘明。
二、實體方面：
  (一)上開犯罪事實業據被告潘嘉龍於警詢時、偵訊中及本院審理
    時坦承不諱，並有現場照片10張、臺中市政府警察局槍枝初
    步檢視報告表與照片附卷足憑，復有前述土造長槍1枝、底
    火38發、鋼珠188顆扣案可證，且該土造長槍經送內政部警
    政署刑事警察局鑑定結果認具有殺傷力，此有該局100年8月
    23 日刑鑑字第1000108935號鑑定書在卷可稽。足見被告之
    自白與事實相符；被告犯行罪證明確，堪足認定。
  (二)辯護人雖為被告辯護，認有槍砲彈藥刀械管制條例第20條第
    2項之適用。惟查該條第2項規定：「原住民相互間或漁民相
    互間未經許可，販賣、轉讓、出租、出借或寄藏前項長槍或
    魚槍，供作生活工具之用者，亦同。」被告辯稱其向綽號「
    羽豐」之人，以新臺幣（下同）4000元代價，購買前述長槍
    1枝（槍枝管制編號：0000000000號），而未經許可持有之
    ，被告並未販賣、轉讓、出租、出借或寄藏前述長槍，自無
    該項之適用。再者，槍砲彈藥刀械管制條例第20條第1項規
    定：「原住民未經許可，製造、運輸或持有自製之長槍、魚
    槍，或漁民未經許可，製造、運輸或持有自製之魚槍，供作
    生活工具之用者，處新臺幣二千元以上二萬元以下罰鍰，本
    條例有關刑罰之規定，不適用之。」適用此項僅科以行政罰
    ，而不處以刑罰規定者，需具備三項要件：1.行為者為原住
    民、2.標的物係自製之長槍或魚槍、3.該自製之長槍或魚槍
    需係供作生活工具之用。所謂「自製之長槍」係指原住民傳
    統習慣專供捕獵維生之生活工具，由申請人自行獨力或與非
    以營利為目的之原住民協力，在警察分局核准之報備地點製
    造完成；其結構、性能須逐次由槍口裝填黑色火藥於槍管內
    ，以打擊底火或他法引爆，將填充物射出；其填充物，指可
    填充於自製長槍槍管內，遠小於槍管內徑之固體物如玻璃片
    、彈丸等，供發射之用（參酌內政部87年6月2日合內警字第
    8770116號函釋，該函釋意旨已納入現行槍砲彈藥刀械許可
    及管理辦法第2條第3款規定）。經查被告為泰雅族之原住民
    ，此有戶役政連結作業系統個人基本資料可稽，被告雖辯稱
    其族人居住深山，會去打獵，因此購買前述長槍打獵，其原
    可申請許可，但因住在山裡，所以未申請等語。然本件扣案
    之土造長槍，係被告向綽號「羽豐」之人所購得，業據被告
    供述綦詳，顯見該長槍並非被告所自製之獵槍，亦無證據證
    明此槍係綽號「羽豐」自行獨力或與非以營利為目的之原住
    民協力，在警察分局核准之報備地點製造完成，且符合原住
    民傳統習慣專供捕獵維生之生活工具。本件被告持有之土造
    長槍既非「自製之長槍」，被告即無從依槍砲彈藥刀械管制
    條例第20條第1項規定，不適用該條例之刑罰規定。
  (三)核被告所為係犯槍砲彈藥刀械管制條例第8條第4項之罪。惟
    被告為原住民，因不諳法律，而觸犯法網，且無任何證據顯
    示被告曾持前述槍枝為不法行為，其犯罪之情狀顯可憫恕，
    應認科以低度刑仍嫌過重，依刑法第59條酌量減輕其刑。審
    酌被告素行、犯罪動機、目的、手段、犯後態度等一切情狀
    ，量處如主文所示之刑，併科罰金，且諭知易服勞役之折算
    標準。又，被告未曾因故意犯罪受有期徒刑以上刑之宣告，
    經本案之偵審程序後，應知所警惕，無再犯之虞，本件之刑
    以暫不執行為適當，故依刑法第74條第1項第1款規定，宣告
    緩刑2年。至於扣案之土造長槍1枝（槍枝管制編號：00000
    00000號)具有殺傷力，已如前述，屬違禁物，應依刑法第38
    條第1項第1款之規定，予以宣告沒收。另扣案之工業底火38
    發、鋼珠188個，不具殺傷力，亦有前述鑑定報告可稽，該
    底火及鋼珠係供被告犯前揭犯罪所用之物，且均屬被告所有
    ，業據被告供述在卷，爰依刑法第38條第1項第2款規定，併
    予宣告沒收。
據上論結，應依刑事訴訟法第299條第1項前段，槍砲彈藥刀械管
制條例第8條第4項，刑法第11條前段、第38條第1項第1款、第2
款、第42條第3項、第59條，判決如主文。
本案經檢察官王淑月到庭執行職務。
中    華    民    國   100    年    12    月    13    日
                  刑事第二庭    審判長法  官  鄭永玉
                                      法  官  唐中興
                                      法  官  宋富美
以上正本證明與原本無異。
如不服本判決應於收受送達後10日內向本院提出上訴書狀，並應
敘述具體理由；其未敘述上訴理由者，應於上訴期間屆滿後20日
內向本院補提理由書（均須按他造當事人之人數附繕本）「切勿
逕送上級法院」。
                                      書記官  劉雅玲
中    華    民    國   100    年    12    月    13    日
附錄本案論罪科刑法條：
槍砲彈藥刀械管制條例第8條第4項
未經許可，持有、寄藏或意圖販賣而陳列第一項所列槍枝者，處
三年以上十年以下有期徒刑，併科新臺幣七百萬元以下罰金。